【裁判字號】    92,竹小,59
【裁判日期】    920425
【裁判案由】    
【裁判全文】
臺灣新竹地方法院民事判決  九十二年度竹小字第五九號
    原      告  誠泰商業銀行股份有限公司
    法定代理人  乙○○
    訴訟代理人  丙○○
                甲○○
    被      告  丁○○
右當事人間請求返還消費借貸款事件，本院判決如左：
    主    文
被告應給付原告新台幣貳萬捌仟捌佰伍拾壹元，及自民國九十二年二月二十七日起至
九十二年三月二十六日止按年息百分之十八計算之利息，暨自民國九十二年三月二十
七日起至清償日止，按年息百分之二十計算之利息。
訴訟費用新台幣柒佰貳拾參元由被告負擔。
本判決得假執行。
    事實及理由
一、原告聲明：求為判決如主文第一項所示。
二、事實摘要：
    原告主張被告於民國九十一年九月間向原告辦理小額循環信用借款，約定被告自
    民國九十一年九月十八日起至九十二年九月十八日止之期限內，憑被告設於原告
    之活期存款帳戶，於新台幣（下同）三萬元正之額度內循環借用款項，且被告應
    於首次借用日起，以一個月為還款週期，被告於九十一年九月十九日依約借款三
    萬元，本應於九十一年十月十九日繳付最低還款金額，竟未依約給付，依契約第
    八條約定，已喪失期限利益，雖嗣後被告於九十二年一月二十一日償還三千元，
    同年二月二十七日償還一千元，經扣除已到期利息、帳務管理費後，仍積欠本金
    二萬八千八百五十一元，及自九十二年二月二十七日起至三月二十六日止按年息
    百分之十八計算之利息（即第一個月，按契約書第四條第一項約定），暨自九十
    二年三月二十七日起至清償日止按年息百分之二十計算之遲延利息未依約給付，
    爰依消費借貸之法律關係請求被告給付等語。被告則以其為臨時工讀生，收入不
    固定，學費及生活費均靠父母支應，原告不顧主管機關之行政命令，自我約束，
    惡性競爭下，在被告辦理信用卡時未徵得父母同意，使被告在毫無社會經驗下上
    當，一下子手上多了大筆資金，經不起誘惑，誤入歧途而不自覺，短短時間內欠
    債數十萬元，現父母已無力代償。實則早在半年前，被告所申請之其他信用卡已
    違約，信用有多次瑕疵及不良紀錄，原告依規定查詢應早已知悉，仍核發信用卡
    ，實在不該。原告之不守法及不自制行為已加深被告之墮落、沈淪，嚴重傷害家
    庭生計及和諧，被告雖已深感後悔，但已無力立即還款，只能以後改過自新，不
    再沈迷ＰＵＢ、網咖、ＫＴＶ、電玩，節約開支，以分期還款等語。
三、法院之判斷：
（一）查原告主張兩造訂有借款契約，被告至九十二年二月二十七日止，尚積欠消費
      款二萬八千八百五十一元及如主文所示之利息未付之事實，業據原告提出借款
      契約書、約定條款、提款卡約定書、放款查詢單、交易明細表、放款查詢系統
      表等件為證，被告對於上開借款及利息之金額均不爭執，堪信為真。
（二）被告雖另辯稱，兩造於訂定上開借款契約時，被告仍係學生，且係臨時工讀生
      ，生活開銷均由父母支應，竟未經被告父母同意即訂定契約，又當時被告信用
      狀況已不佳，原告實不應同意被告借款云云。惟查：
    按滿二十歲為成年人，有行為能力，亦即具有能獨立為有效法律行為之能力。
      查被告係七十年八月二十九日出生，於九十一年九月十八日與原告訂立上開借
      款契約時，已年滿二十一歲，依前揭說明意旨，被告自無須得其父母同意，即
      得獨立與原告訂定本件借款契約，被告抗辯本件借款契約因未得其父母同意而
      效力未定云云，尚乏所據。
    又被告於訂立本件借款契約時，雖係學生，惟已具有碩士學歷，且在農民銀行
      工作，有固定年薪。雖已申請三張信用卡，惟僅其中國泰銀行信用卡有使用，
      且自九十年十月至九十一年七月止均按時還款無遲延情形，有原告所提出之財
      團法人金融聯合徵信中心查詢資料在卷可憑（本院卷第四四至四七頁），再參
      酌財政部於九十二年一月十五日台財融（四）字第○九二四○○○○二六號函
      ，有關學生申請信用卡之規範，說明二第二項：對於二十歲以上之信用卡申請
      人：應確認其具有獨立穩定之經濟來源且具有充分之還款能力，始得發卡等字
      樣，有上開函文附卷可憑（本院卷第四一頁）。從而，被告於九十一年九月間
      與原告訂約時，雖係學生，惟在農民銀行工作有固定年薪，之前申請之信用卡
      消費款均按時還款，確有獨立穩定之經濟來源及充分之還款能力無訛，原告並
      未違反上開主管機關財政部之函示甚明。
    綜上，被告已成年，對於事務有正常識別及能預見其行為可能發生如何效果之
      能力，且被告具有碩士學歷，其識別能力顯應高於一般智識程度較低之人，基
      於個人自主及自我負責之私法自治理念，被告對於其行為自應負責，殊不能僅
      以自制力不足等托詞，即卸免其責。固然原告經營銀行，確應負有社會責任，
      然亦不得僅因原告未盡其社會責任，而使被告免其民事責任甚明，被告上開抗
      辯均無足採。被告理應乘此機會深自反省，而非僅一味怪罪原告或其他發卡銀
      行，將此次人生之危機化為轉機，併此敘明。
（三）從而，原告依據消費借貸之法律關係請求被告給付如主文所示之金額及遲延利
      息，為有理由，應予准許。
四、本判決係為被告敗訴之小額訴訟判決，爰依職權宣告假執行。
據上論結，本件原告之訴為有理由，依民事訴訟法第四百三十六條之二十三、第四百
三十六條第二項、第三百八十五條第一項、第七十八條、第四百三十六條之十九第一
項、第四百三十六條之二十，判決如主文。
中      華      民      國    九十二    年      四      月    二十五    日
                                  臺灣新竹地方法院新竹簡易庭
~B法      官  滕治平
右為正本係照原本作成。
如對本判決上訴，須於判決送達後廿日內向本院提出上訴狀。
~B法院書記官  洪儷容
中      華      民      國    九十二    年      四      月    二十八    日


司法院資訊處製作；財團法人民間司法改革基金會備份。
